臺灣臺中地方法院刑事判決　　　　　 99年度中簡上字第916號
公　訴　人　臺灣臺中地方法院檢察署檢察官
上　訴　人
即　被　告　葉宸農
上列上訴人即被告因妨害名譽案件，不服本院臺中簡易庭中華民
國99年10月21日99年度中簡字第2910號刑事簡易判決（聲請簡易
判決處刑案號：臺灣臺中地方法院檢察署99年度偵字第19835號
），提起上訴，本院管轄第二審之合議庭判決如下：
    主      文
上訴駁回。
    事      實
一、葉宸農與張朝奎前因傷害案件，由臺灣臺中地方法院檢察署
    檢察官以99年度偵字第9575號、第9579號聲請簡易判決處刑
    ，經本院以99年度易字第2167號受理在案，並於民國99年8
    月10日14時20分許在本院第三法庭公開調查前開傷害案件，
    葉宸農到庭接受訊問時，因不滿張朝奎之發言，竟基於公然
    侮辱人之犯意，在該不特定人得共見共聞之公開法庭，當場
    以臺語「你這個死老猴」、「死老猴」等言語辱罵張朝奎，
    足以貶損張朝奎之名譽。
二、案經張朝奎訴由臺灣臺中地方法院檢察署檢察官偵查而聲請
    簡易判決處刑。
    理      由
一、認定犯罪事實所憑之證據及理由：
（一）按被告以外之人於審判外之陳述，經當事人於審判程序同
      意作為證據，法院審酌該言詞陳述或書面陳述作成時之情
      況，認為適當者，亦得為證據；當事人、代理人或辯護人
      於法院調查證據時，知有第159條第1項不得為證據之情形
      ，而未於言詞辯論終結前聲明異議，視為有前項之同意，
      刑事訴訟法第159條之5定有明文。查本件認定事實所引用
      之證據方法（包括證人之證述及文書等證據），已經本院
      於審理時提示被告葉宸農，被告葉宸農並未爭執其證據能
      力（見本院100年2月16日審判筆錄），揆諸前揭說明，可
      認為同意作為證據；而本院審酌該等證據作成時之情況，
      認為適當，自具有證據能力，而得採為證據，合先敘明。
（二）訊據被告矢口否認有何公然侮辱犯行，並辯稱：本院於99
      年8月10日14時20分在第三法庭公開調查99年度易字第216
      7號傷害案件，被告到場接受訊問時，因告訴人一再誣指
      被告與案外人杜小青要開車撞他，被告實在忍無可忍，才
      用口頭禪「死老猴」稱呼告訴人，被告主觀上並無侮辱告
      訴人之意，而客觀上「死老猴」只是被告之一種口頭禪，
      不致造成告訴人之人格評價減損，並請求從輕量刑等語
      。
（三）經查：
    1.被告葉宸農與告訴人張朝奎前因傷害案件，由臺灣臺中地
      方法院檢察署檢察官以99年度偵字第9575號、第9579號聲
      請簡易判決處刑，經本院以99年度易字第2167號受理在案
      ，並於99年8月10日14時20分許在本院第三法庭公開調查
      前開傷害案件，被告葉宸農到庭接受訊問時，因不滿告訴
      人張朝奎之發言，在該不特定人得共見共聞之公開法庭，
      當場以臺語「你這個死老猴」、「死老猴」等言語責罵告
      訴人張朝奎等情，業據告訴人張朝奎於99年9月8日偵訊具
      結證述明確，與臺灣臺中地方法院檢察署檢察事務官於偵
      查中勘驗本院99年度易字第2167號傷害案件之99年8月10
      日庭期錄音光碟之勘驗結果，互核一致，亦與被告於本院
      審理時供稱：（當天開庭的氣氛如何？）張朝奎在開庭的
      時候對著伊說，伊和案外人杜小青要開車撞他，伊才生氣
      對著張朝奎說「死老猴，不要亂講話」等語，並供稱：（
      你為何要稱呼對方「死老猴」，不稱呼對方姓名？）當時
      氣氛不好，且他誣指伊要開車撞他，伊才會生氣，不然伊
      也會稱呼他一句張大哥等語（本院卷第19頁），大致相符
      ，並有上開偵訊筆錄、勘驗筆錄及本院99年8月10日訊問
      筆錄影本在卷可稽（見偵查卷第16頁、第20至21頁、第23
      頁），自堪信為真實。
    2.按刑法上之公然侮辱罪，係指侮辱他人，且該侮辱行為係
      公然為之，所謂「公然」，係指不特定人或多數人得以共
      見共聞之狀況，所謂「侮辱」則係以使人難堪為目的，直
      接以言語、文字、圖畫或動作，表示不屑輕蔑或攻擊之意
      思，足以對於個人在社會上所保持之人格及地位，達貶損
      其評價之程度而言。查法院之公開法庭，為不特定人或多
      數人得以在場旁聽，自屬不特定人或多數人得以共見共聞
      之狀況，而被告於心生氣憤之情緒下，責罵告訴人「你這
      個死老猴」、「死老猴」等語，顯係出於表達己身不滿，
      已具針對性，自屬攻擊性之言詞，而非平常口頭禪可比，
      且依一般社會通念，該等言語具有輕蔑他人並使人難堪之
      意，足以貶損他人之社會評價，顯屬侮辱之言語，是以，
      被告在公開法庭之不特定人得共見共聞之場合，以「你這
      個死老猴」、「死老猴」等言語責罵告訴人，顯已達公然
      侮辱人之程度。至被告所辯前詞，顯係事後卸責之詞，不
      足採信。
    3.從而，本件事證明確，被告之犯行堪以認定，應予依法論
      科。
二、所犯法條及刑之酌科：
（一）核被告所為，係犯刑法第309條第1項之公然侮辱罪。
（二）按關於刑之量定，係實體法上賦予法院得為自由裁量之事
      項，倘未逾越法律所規定之範圍，或濫用其權限，即不得
      任意指為違法（最高法院75年度臺上字第7033七號判例參
      照）。復按刑法第309條第1項之公然侮辱罪，其法定刑得
      處拘役或300元以下罰金，原審於法定刑內量處被告拘役
      20日，並諭知易科罰金之折算標準，核其認事用法俱無不
      當，量刑亦稱允洽。而被告仍執前詞上訴，指摘原審判決
      不當，求予撤銷，且未指明原審判決有何濫用裁量權或逾
      越裁量範圍之情事，則其上訴並無理由，應予駁回。
據上論斷，應依刑事訴訟法第455條之1第1項及第3項、第368條
，判決如主文。
本案經檢察官謝志遠到庭執行職務。
中    華    民    國   100    年    3     月    2     日
                  刑事第五庭  審判長法  官 王邁揚
                                    法  官 簡璽容
                                    法  官 賴秀雯
以上正本證明與原本無異。
不得上訴。
                                    書記官 江美琪
中    華    民    國   100    年    3     月    2     日
附錄本案所犯法條：
中華民國刑法第309條（公然侮辱罪）
公然侮辱人者，處拘役或 3 百元以下罰金。
以強暴犯前項之罪者，處 1 年以下有期徒刑、拘役或 5 百元以
下罰金。